【裁判字號】    98,聲判,97
【裁判日期】    990222
【裁判案由】    聲請交付審判
【裁判全文】
臺灣高雄地方法院刑事裁定              98年度聲判字第97號
聲  請  人  丙○○
代  理  人  游文華律師
被      告  甲○○
            乙○○
上列聲請人因告訴被告違反勞動基準法案件，不服臺灣高等法院
高雄分院檢察署檢察長駁回再議之處分（98年度上聲議字第1583
號），聲請交付審判，本院裁定如下：
    主  文
聲請駁回。
    理  由
一、按告訴人不服上級法院檢察署檢察長或檢察總長認再議為無
    理由而駁回之處分者，得於接受處分書後10日內委任律師提
    出理由狀，向該管第一審法院聲請交付審判。法院認為交付
    審判之聲請不合法或無理由者，應駁回之。刑事訴訟法第25
    8 條之1 、第258 條之3 第2 項前段，分別定有明文。又按
    刑事訴訟法第258 條之1 規定告訴人得向法院聲請交付審判
    ，係對於「檢察官不起訴或緩起訴裁量權」制衡之一種外部
    監督機制，法院僅就檢察官所為不起訴或緩起訴之處分是否
    正確加以審查，以防止檢察機關濫權，依此立法精神，同法
    第258 條第3 項規定法院審查聲請交付審判案件時「得為必
    要之調查」，其調查證據之範圍，自應以偵查中曾顯現之證
    據為限；而同法第260 條對於不起訴處分已確定或緩起訴處
    分期滿未經撤銷者得再行起訴之規定，其立法理由說明該條
    所謂不起訴處分已確定者，包括「聲請法院交付審判復經駁
    回者」之情形在內，是前述「得為必要之調查」，其調查證
    據範圍，更應以偵查中曾顯現之證據為限，不得就告訴人新
    提出之證據再為調查，亦不得蒐集偵查卷以外之證據，否則
    ，將與刑事訴訟法第260 條之再行起訴規定，混淆不清，亦
    將使法院兼任檢察官而有回復「糾問制度」之虞；且法院裁
    定交付審判，即如同檢察官提起公訴使案件進入審判程序，
    是法院裁定交付審判之前提，必須偵查卷內所存證據已符合
    刑事訴訟法第251 條第1 項規定「足認被告有犯罪嫌疑」檢
    察官應提起公訴之情形，亦即該案件已經跨越起訴門檻，否
    則，縱或法院對於檢察官所認定之基礎事實有不同判斷，但
    如該案件仍須另行蒐證偵查始能判斷應否交付審判者，因交
    付審判審查制度並無如同再議救濟制度得為發回原檢察官續
    行偵查之設計，法院仍應依同法第258 條之3 第2 項前段規
    定，以聲請無理由裁定駁回。是法院辦理刑事訴訟案件應行
    注意事項第134 條即規定，法院於審查交付審判之聲請有無
    理由時，除認為不起訴處分書所載理由違背經驗法則、論理
    法則或其他證據法則，否則，不宜率予裁定交付審判。
二、本件聲請人以被告2 人共同違反勞動基準法第6 條、第26條
    ，分別涉犯同法第76條、第78條之罪，向臺灣高雄地方法院
    檢察署檢察官提出告訴，經該檢察署檢察官為不起訴處分（
    98年度偵續字第106 號），聲請人不服，聲請再議亦經臺灣
    高等法院高雄分院檢察署檢察長以再議為無理由而駁回再議
    （98年度上聲議字第1583號），嗣聲請人於民國98年10月20
    日收受該處分書後，乃委任律師為代理人，於法定期間即98
    年10月29日具狀向本院聲請交付審判等情，業據本院依職權
    調取上開案卷核閱屬實，先予敘明。
三、聲請意旨略以：被告甲○○係設於高雄市三民區○○○路80
    號39樓之2 「嘉賀保全股份有限公司」（下稱嘉賀公司）之
    代表人，被告乙○○係嘉賀公司之會計職員。詎被告2 人竟
    共同基於違反勞動基準法不得抽取不正利益及預扣勞工工資
    之犯意聯絡：(一)聲請人羅佩泰（原名秦培楨）自95年4 月間
    受僱於嘉賀公司擔任保全人員，經派任臺糖量販店案場之保
    全人員起，即以工作表現不佳為由，每月由聲請人薪資中扣
    除新臺幣（下同）1,000 元懲罰金。(二)聲請人於96年1 月1
    日調任中山大學案場之保全組長起，每月由聲請人薪資中扣
    除300 元訓練費，且中山大學規定保全人員每月薪資為2 萬
    2,000 元，惟被告乙○○實際卻僅每月核撥2 萬元薪資予聲
    請人。(三)每年向聲請人扣取1,500 元保險費，投保國華人壽
    保險股份有限公司（下稱國華保險公司）團體保險，惟經聲
    請人洽詢國華保險公司卻無法取得投保證明。因認：(一)原處
    分未傳訊嘉賀公司之員工確認聲請人薪資是否經按月扣除
    1,000 元懲罰金，應重啟調查。(二)中山大學原依規定發給保
    全人員薪資金額經短發情事，與被告有無關連應詳查；被告
    2 人按月扣除聲請人工資300 元為教育訓練費用，未經聲請
    人（聲請狀誤載為「被告」）同意，原處分只顧被告2 人之
    意願，誠有缺失。(三)嘉賀公司每年扣款1,500 元保險費未徵
    得聲請人同意，被告2 人應處刑罰，爰依法聲請交付審判等
    語。
四、經查：
  (一)聲請人以：原處分未傳訊嘉賀公司之員工確認聲請人薪資是
    否經按月扣除1,000 元懲罰金，應重啟調查云云，為其聲請
    理由。惟其上開指述，業經臺灣高等法院高雄分院檢察署處
    分書認定：「被告於偵查中所提聲請人於95年4 月間起，至
    同年12月份止之薪資明細表，並未有何在臺糖量販店違規扣
    款之紀錄，有被告2 人所提加賀公司員工薪資明細表9 份在
    卷足憑，是參諸前開聲請人所提工作日誌既未記載聲請人有
    何違規扣款紀錄，復自薪資明細表中亦無法證明被告2 人對
    聲請人有何因於臺糖量販店中違規扣款之紀錄，聲請人指訴
    被告2 人於上開時間內，自其薪資按月扣除1,000 元乙節亦
    屬無稽，不足採為對被告2 人不利之證據。」等語（請見臺
    灣高等法院98年度上聲議字第1583號卷第104 頁背面）。核
    上開處分書就聲請人薪資未經違規扣款乙節，已詳查事實，
    並於處分書敘明其認事用法之理由，而聲請人上開指述，既
    須再蒐集調查其他證據始能加以證明，揆諸前揭說明，自非
    得據以准許交付審判之理由。
  (二)聲請人又以：中山大學原依規定發給保全人員薪資金額短發
    情事，與被告有無關連應予詳查，被告甲○○、乙○○均違
    反勞動基準法第6 條，而均涉犯同法第76條之罪云云，為其
    聲請理由。惟其上揭指述，業經臺灣高等法院高雄分院檢察
    署處分書認定：「聲請人係嘉賀公司所僱用之員工，經嘉賀
    公司與業主簽訂保全合約後，由嘉賀公司派駐至業主案場擔
    任保全人員，復經嘉賀公司依保全合約向業主請款後，依與
    聲請人間勞動契約關係發放聲請人薪資，是聲請人既與嘉賀
    公司間存有僱傭關係之勞動契約，則被告甲○○與乙○○並
    非仲介聲請人與他人簽立勞動契約，自與勞動基準法第6條
    之構成要件不符，尚難以勞動基準法之罪責相繩。」等語（
    請見臺灣高等法院98年度上聲議字第1583號卷第104 頁）。
    核上開處分書就聲請人並非被告2 人仲介而與中山大學簽立
    勞動契約，是與勞動基準法第6 條之構成要件不符乙節，已
    詳查事實，並於處分書敘明其認事用法之理由，揆諸前揭說
    明，聲請人上開指述，亦非得據以准許交付審判之理由。
  (三)聲請人再以：嘉賀公司每年扣款1,500 元保險費未徵得聲請
    人同意，被告2 人應處刑罰云云，為其聲請理由。惟其上揭
    指述，業經臺灣高等法院高雄分院檢察署處分書認定：「嘉
    賀公司確有為聲請人加入團體保險乙節，有國華人壽保險股
    份有限公司（下稱國華人壽）97年7 月14日，華壽團字第
    972632號簡便行文表及所附團體保險被保險人投保證明影本
    各1 份在卷可資參照；且聲請人於98年4 月6 日原署檢察事
    務官詢問時亦承稱：『國華人壽部分有加保沒錯、、、』、
    『我覺得這種團體保險是一個很不好的方式，應該是我們個
    人跟保險公司（筆錄誤載為保險保險）的關係，為何要透過
    公司來扣款、、、』等語；可見被告2 人確有為聲請人向國
    華人壽投保乙節亦足認定。」等語（請見臺灣高等法院98年
    度上聲議字第1583號卷第104 頁背面～105 頁）。核上開處
    分書就嘉賀公司有為聲請人加入團體保險乙節，已調查團體
    保險被保險人投保證明，其所載理由與經驗法則、論理法則
    或其他證據法則均無違背，聲請人前揭指述，尚無足採。
五、綜上所述，臺灣高等法院高雄分院檢察署98年度上聲議字第
    1583號處分書，既已調查偵查卷內所存證據，並敘明所憑證
    據及判斷理由，經本院調閱卷證核閱無訛，採認事實均確有
    所據，且上開處分書所載證據取捨及事實認定，均尚無違背
    經驗法則或論理法則之情事，聲請人聲請交付審判所主張之
    事實理由，並無法使本院達到「足認被告有犯罪嫌疑」檢察
    官應提起公訴之情形。揆諸首揭說明，本件聲請人交付審判
    之聲請為無理由，應予駁回。
六、依刑事訴訟法第258條之3第2項前段，裁定如主文。
中    華    民    國    99    年    2     月    22    日

                  刑事第十六庭  審判長法  官  曾逸誠
                                      法  官  王靖茹
                                      法  官  姚水文
以上正本證明與原本無異。
不得抗告。
中    華    民    國    99    年    2     月    23    日
                                      書記官  何慧娟

司法院資訊處製作；財團法人民間司法改革基金會備份。
